臺灣高等法院民事判決　九十一年度上易字第一七號
　　　上　訴　人　台新商業銀行股份有限公司
　　　法定代理人　謝壽夫
　　　訴訟代理人　翟如君
　　　被上訴人　　甲○○
右當事人間請求返還寄託物事件，上訴人對於中華民國九十年十一月十四日臺灣臺北
地方法院九十年度訴字第一六七五號第一審判決提起上訴，本院判決如左：
    主    文
上訴駁回。
第二審訴訟費用由上訴人負擔。
    事    實
壹、上訴人方面：
一、聲明：
    (一)請求廢棄原判決。
    (二)被上訴人在第一審之訴及假執行之聲請均駁回。
二、陳述：除與原判決記載相同者，茲引用外，補陳略稱：
　　(一)被上訴人於民國 (下同) 九十一年一月廿二日答辯狀，主張「大安分行方建琦
　　　之帳戶並非被上訴人所有，應屬第三人帳戶，應約定方建琦大安分行帳號為轉
　　　入帳號，始得利用電話語音轉帳」部分，上訴人雖不爭執上訴人大安分行帳戶
　　　之方建琦非被上訴人甲○○，且不爭執被上訴人未與上訴人約定大安分行第三
　　　人方建琦之帳戶為轉帳的帳戶及帳號，惟：1.查系爭轉帳交易並非單因與被上
　　　訴人相同身分證字號之大安分行方建琦帳戶開戶之完成，而使上訴人系統將方
　　　建琦與被上訴人視為為同一人即可完成。尚須「輸入被上訴人於中壢分行帳號
　　　（即轉出帳號）及大安分行帳號（轉入帳號）」外，及「被上訴人九十年三月
　　　十五日開戶時，上訴人於中壢分行自行於密碼機上所設定之往來約定密碼」，
　　　始得完成。2.此密碼係以「亂碼儲存」，除被上訴人自己知悉，或由被上訴人
　　　告知他人或由他人盜知外，他人無從得知，上訴人於九十一年十月八日爭點整
　　　理狀主張除該次變更密碼外，從未再為變更。3.查依被上訴人電話語音交易紀
　　　錄第四筆至第九筆成功之交易顯示（即四筆查詢餘額、一筆轉帳、一筆變更密
　　　碼），均以被上訴人於上訴人中壢分行帳號十四碼（000000000000000）及被
　　　上訴人九十年三月十五日於上訴人中壢分行密碼機所設定之四碼密碼所為，按
　　　帳號及密碼均具有私密性，只有被上訴人本人知悉其自己之十四碼帳號及四碼
　　　密碼，他人無從得知。4.況如他人有能耐在短短兩小時內（第四筆十一時十五
　　　分至第八筆十三時十五分間僅距離二小時）即破解被上訴人之密碼及帳號者，
　　　自會盜領多人且數億數千萬元之存款，無須僅盜領被上訴人區區之新台幣 (下
　　　同) 九十四萬元；5.系爭轉帳交易之時間點緊接於第四次查詢餘額得知有九十
　　　四萬元後，則交易紀錄第四筆至第九筆成功交易之證據，更能佐證系爭轉帳交
　　　易若非由被上訴人親自所為，即係由其指示或授權或告知密碼帳號之人所為甚
　　　明。
    (二)被上訴人九十一年十月八日答辯三狀，主張「上訴人之電腦系統沒有辨別大安
      分行方建琦乃為第三人帳戶，而誤認大安分行之第三人方建琦與被上訴人為同
      一人，顯有重大過失」，及九十一年十月八日爭點整理狀，主張「上訴人電腦
      系統因僅以身分證字號辨識身分，而誤認為同一人，足證渠之電腦語音安控機
      制已遭破解」部分：查上訴人電腦系統安控機制並未遭破解，上訴人所指電腦
      系統誤認為同一人實意係指上訴人之行員辦理大安分行方建琦開戶時，未即時
      察覺方建琦之身分證字號與被上訴人相同，經完成方建琦開戶並將其基本資料
      輸入上訴人系統，因二者之身分證號碼相同致電話語音系統誤以為同一人，而
      視為同一人帳戶毋庸事先約定即可互轉，本案情形與上訴人電腦系統安控機制
      無關且該安控機制迄今並未曾遭任何人破解過，併此敘明。
    (三)被上訴人九十一年三月十二日答辯二狀，主張「上訴人於第一審提出之甲○○
      案電話語音交易紀錄顯為上訴人臨訟製作」部分：上訴人於第一審提出之甲○
      ○案電話語音交易紀錄係依上訴人電話理財中心電腦機房主機所留存之紀錄製
      作，且依九十一年四月二十四日鈞院勘驗上訴人電話理財中心之筆錄及被上訴
      人九十一年十月八日爭點整理狀所示，被上訴人對於上訴人所提甲○○案電話
      語音交易紀錄形式上已不爭執。
    (四)被上訴人九十一年十月八日爭點整理狀，主張「中華電信台北北區營運處之通
      訊紀錄均無甲○○案電話語音交易紀錄中之交易時間」部分：承前所述，上訴
      人提出之甲○○案電話語音交易紀錄係依上訴人電話理財中心電腦機房主機所
      留存之紀錄製作，該主機顯示之交易時間係客戶進入系統後已進行相關密碼帳
      號輸入時之時間，與中華電信通訊紀錄之撥通時間本有差距，並此敘明。
    (五)被上訴人答辯二狀，主張「上訴人查詢九十四萬元匯款之查詢，乃為常態情事
      ，並無違反常理」部分：查一般人如有大額匯款，通常均會於匯款後即時通知
      受款人，更何況被上訴人與匯款之人為父子關係，豈須被上訴人不斷透過電話
      語音查詢匯款情形？因此被上訴人主張多次查詢匯款，並無違反常理，應不足
      採。又系爭轉帳交易之時間點緊接於第四次查詢餘額得知有九十四萬元後，即
      立即為之，試問一般人如何能知悉被上訴人之帳戶內有該等九十四萬元，且能
      即時轉走？因此，系爭轉帳交易若非由被上訴人親自所為，即係由其指示或授
      權或告知密碼帳號之人所為甚明。
    (六)被上訴人稱「九十萬元資金來源係其父親方松將信託登記於方麗卿名下之不動
      產出售所得價款及被上訴人主張上訴人涉及毀謗部分」之答辯：1.查信託法於
      民國八十五年一月二十六日公布並自同年一月二十八日施行，依信託法第四條
      第一項規定「以應登記之財產權為信託者，非經信託登記，不得對抗第三人。
      」被上訴人九十一年四月二十三日所提調查證據聲請狀附件一所示建物係於八
      十七年五月四日第一次登記時即登記於方麗卿名下，並非由被上訴人父親方松
      信託登記於方麗卿，且使用執造起造人並無方松（方松僅為承造人），是以該
      等建物自始應為第三人方麗卿所有，而被上訴人稱「被上訴人之父親方松．．
      信託登記於渠妹方麗卿名下」自不足採。縱依證人所言該建物確屬方松所有，
      且款項係因出售建物部分價金所得，惟該等證言至多僅能證明系爭款項之來源
      形式上無疑而已，但無法證明被上訴人是否係應歹徒之要求而將款項匯入。2.
      上訴人從未主張被上訴人存入九十四萬元之資金來源非善意，上訴人所指係電
      話語音犯罪之歹徒通常係恃法院不會追查資金來源而得逞，本院應調查本件資
      金來源，是上訴人並無任何毀謗故意及情事甚明。
    (七)被上訴人主張上訴人對於被上訴人之「與有過失」應負舉證責任部分：1.承前
      所述，系爭轉帳交易之完成除須輸入被上訴人於中壢分行帳號（即轉出帳號）
      及大安分行帳號（轉入帳號）外，尚須輸入被上訴人九十年三月十五日開戶時
      於上訴人中壢分行自行於密碼機上所設定之往來約定密碼始得完成（此密碼係
      以亂碼儲存，除被上訴人自己知悉或由被上訴人告知他人或由他人盜知外，他
      人無從得知且上訴人於九十一年十月八日爭點整理狀主張除該次變更密碼外，
      從未再為變更），缺一不可。且系爭轉帳交易之時間點緊接於第四次查詢餘額
      得知有九十四萬元後，則交易紀錄第四筆至第九筆成功交易之證據更能佐證系
      爭轉帳交易若非由被上訴人親自所為，即係由其指示或授權或告知密碼帳號之
      人所為甚明。2.台灣桃園地方法院九十年訴字第一三四二號返還存款案件之歹
      徒陳志明與本案第三人方建琦為同一人，該案之被上訴人（即萬通商業銀行之
　　　存款客戶）自承購車時將帳戶及密碼透露於第三人，而該案情形與本案諸多情
　　　形相似，該案業經桃園地方法院認定被上訴人陳志明有將帳號、戶名及密碼告
　　　知他人，而兩案之冒名開戶之歹徒既為同一人，則應係由同一集團以相同犯罪
　　　手法所為，因此系爭轉帳交易縱使非由被上訴人親自為之，基於同一犯罪集團
　　　之犯罪手法相同觀之，被上訴人應有透露其負保密責任之密碼及帳號予他人之
　　　情事而須負與有過失之責。
貳、被上訴人方面：
一、聲明：駁回上訴。
二、陳述：除與原判決記載相同者，茲引用外，補陳略稱：
    (一)上訴人於九十年十二月七日上訴理由狀稱「依被上訴人於第一審所言，被上訴
      人似乎早已知悉大安分行存款簿上登記姓名為甲○○，惟查被上訴人既辯稱對
      於大安分行之開戶不知悉，如何又得知已交付予第三人之存款簿上之戶名係登
　　　記為甲○○，顯被上訴人對大安分行之開戶非善意且早已知悉，更難認系爭交
　　　易與被上訴人無涉」云云。經查：1.被上訴人已於第一審九十年十月二十四日
　　　言詞辯論狀，指出大安分行帳戶戶名為「方建琦」，並非「甲○○」，非被上
　　　訴人真正帳戶，與第三人持真正存摺或提款卡領款時，金融機構係善意向債權
　　　準占有人清償之情形不同，上訴人亦未與上訴人約定大安分行第三人「方建琦
　　　」帳戶為轉帳帳戶，故自無債權準占有人規定之適用。2.上訴人所提證物四（
　　　七五、十司法業務研究會第九期研究意見），主張第三人竊去存摺、提款卡，
　　　而持真正存摺或提款卡提款，則金融機關之給付，乃為善意的向債權之準占有
　　　人清償，依民法第三百十條第二款之規定，對存款戶有清償之效力。然該實務
　　　見解係指第三人持真正存摺或提款卡提款時，而銀行對之給付者，始足當之。
      惟本件系爭大安分行之帳戶係遭偽造開戶，且戶名非甲○○，故大安分行「方
      建琦」帳戶非被上訴人真正之帳戶，與上開實務見解之前提，存戶須為真正，
      顯屬不同，從而本件無債權準占有人規定之適用。3.上訴人業就被上訴人主張
      之事實為自認，適用民事訴訟法第二百七十九條第一項規定。經查：第一審法
      院九十年八月二十八日庭訊時，上訴人之訴訟代理人自認「並沒有約定第三人
      轉帳的帳戶及帳號，但是因為大安分行帳戶的身分證號碼與本件身分證號碼是
      相同的，所以電腦系統會誤認為同一人，並沒有辨別是否第三人帳戶。」足證
      ，被上訴人為與上訴人約定大安分行第三人「方建琦」之帳戶為轉帳的帳戶及
      帳號，並非「甲○○」，則被上訴人自無適用台新國際商業銀行存款業務申請
      書電話理財服務相關規定。
    (二)上訴人之電腦系統，沒有辨別大安分行「方建琦」乃為第三人之帳戶，而誤認
      大安分行之第三人「方建琦」與被上訴人為同一人，顯有重大過失，依民法第
      五百九十條及第二百二十三條之規定，上訴人仍應負責返還寄託物。
    (三)上訴人於九十年十二月七日上訴理由狀，主張「被上訴人於九十年三月二十日
      當日所為之餘額查詢交易多達七次，亦與一般事理不符，種種跡象似難認被上
      訴人與系爭交易無關」云云。然查：上訴人主張被上訴人餘額查詢交易多達七
      次，應負舉證責任，上訴人於第一審提出甲○○案電話語音交易記錄，顯為上
      訴人臨訟製作。
    (四)遍查中華電信股份有限公司台北北區營運處之通訊記錄，均無前開甲○○案電
      話語音交易記錄中之交易時間，從而上訴人主張被上訴人餘額查詢交易多達七
      次，應負舉證責任。
    (五)上訴人查詢九十四萬元匯款之查詢，乃為常態情事，並無違反常理：縱上開餘
      額查詢交易均係被上訴人所為，然被上訴人於九十年三月二十日轉帳匯款四萬
      元入中壢分行，並知悉其父親將於同日電匯九十萬元至其所有中壢分行帳戶，
      惟不知其父何時轉帳，又因該筆轉帳乃較大數目之匯款，被上訴人欲明瞭該二
      筆匯款是否已入帳，而以語音查詢匯款入帳情形，應屬常態情事，並無違常理
      。又上訴人主張被上訴人之餘額查詢交易，與一般事理不符，應負舉證責任：
      被上訴人利用轉帳方式，匯款至中壢分行帳戶，再以語音查詢，該匯款是否入
      帳，並無違反常理，從而上訴人主張上開餘額查詢，與一般事理不符，究指何
      種事理？又何以不符？應負據證責任。
    (六)本件匯款九十萬元部份，係被上訴人父親所匯，並無資金來源不明之情事：被
      上訴人甲○○於九十年三月二十日台新銀行中壢分行匯款轉存九十萬元，乃係
      被上訴人之父方松於九十年三月十六日出售不動產所得之部份價金匯款存入者
      ，又方松因患有老花眼情形，不克親自填寫匯款單，始委請住家鄰居林幼敏同
      去銀行並代寫匯款單，此有匯款單可稽，並無上訴人所指被上訴人顯有不明資
      金往來之情形。
    (七)被上訴人不負「與有過失之責」：1.上訴人於九十年十二月七日上訴理由狀，
      主張「雖本件大安分行開戶業經被上訴人否認，惟無論上訴人大安分行之開戶
      是否係被上訴人本人所為，系爭交易非單因大安分行開戶之完成即可為之」云
      云，然查：按銀行業者，於存戶開立新帳戶時，均要求存親自至銀行辦理，並
      無授權開戶之情形，故上訴人銀行絕無可能允許被上訴人授權他人代為開戶者
      ，再依上訴人所提大安分行開戶資料、往來印鑑暨資料，及所蓋印章暨親筆簽
      名均為「方建琦」，並非「甲○○」，故上訴人既無同意第三人得代理開戶，
      則台新國際商業銀行存款業務「電話理財務」但書之約定，亦不適用於被上訴
      人「甲○○」。2.上訴人於九十年十二月七日上訴理由狀，主張「本件縱被上
      訴人主張系爭交易非其所為，惟對於語音密碼及相關帳戶帳號資料之保密、保
      管責任，亦須負與有過失之責」云云，然查：按當事人主張有利於己之事實者
      ，就其事實有舉證之責任，有民事訴訴法第二百七十七條前段訂有明文，故上
      訴人主張被上訴人應負與有過失責任，則必須就被上訴人之過失負證明之責任
      ，此為舉證責任分擔之原則。3.大安分行方建琦之開戶與被上訴人甲○○在中
      壢分行之帳戶無涉，詳參前審說明。4.上訴人認系爭帳戶開戶時間接近，疑被
      上訴人介入，應負舉證責任。
    (八)上訴人主張系爭大安分行之開戶人「方建琦」，與萬通銀行之犯罪嫌疑人「陳
      志明」相同，認有相關聯性：上訴人上開主張僅為臆測之詞，尚不足證明其關
      聯性，且被上訴人與方建琦或陳志明均不相識，又上訴人之客戶存款不問遭方
      建琦或陳志明盜領，均因上訴人於受理開戶時，未盡注意義務之重大過失所致
      ，尚無影響上訴人應負返還寄託物之義務。
    理    由
一、被上訴人起訴主張：被上訴人於九十年三月十五日，在上訴人中壢分行開立戶名
    甲○○，帳號第00000000000000號綜合存款帳戶，並於同月二十
    日分別匯款轉存四萬元、九十萬元，故當日存款計有九十四萬一千元。詎其中九
    十四萬元竟於同日遭人轉帳存入上訴人大安分行帳號第00000000000
    000號，戶名方建琦之帳戶。被上訴人從未於上訴人大安分行開戶，亦未將該
    筆九十四萬元存款轉帳存入上訴人大安分行之上開帳戶，該筆九十四萬元存款即
    屬遭人盜領，被上訴人知悉後，即向上訴人催告返還該筆存款，惟遭上訴人拒絕
    ，爰依民法關於消費寄託之法律關係提起本件訴訟，請求上訴人返還存款九十四
　　萬元及自起訴狀繕本送達之翌日起至清償日止，按年息百分之五計算之利息等語
　　。
二、上訴人則以：本件係透過電話語音系統所為之轉帳交易，因操作者輸入之轉出、
　　轉入帳戶帳號及語音密碼皆屬相符，上訴人依約定方式完成轉帳交易，即屬對於
　　債權之準占有人清償，而生寄託物返還之效力。又本件被上訴人設於上訴人中壢
　　分行上開帳戶之語音密碼，係由被上訴人自行設定，他人無從知悉，應係被上訴
　　人透露予他人得知，難認被上訴人與本件系爭轉帳交易無涉。縱認上訴人應負責
　　任，被上訴人亦屬與有過失等語資為抗辯。
三、被上訴人主張於九十年三月十五日，在上訴人中壢分行開立戶名甲○○，帳號第
    00000000000000號綜合存款帳戶，並於同月二十日共匯款存入九
    十四萬元，當日帳戶計有存款九十四萬一千元，其中九十四萬元於同日遭轉帳存
    入上訴人大安分行帳號第00000000000000號戶名方建琦之帳戶；
    及上訴人大安分行戶名方建琦之系爭帳戶，並非被上訴人本人前往開設等情，業
    據提出台新銀行綜合存款存摺影本一份，且為上訴人所不爭執，均堪信為真實。
    至於被上訴人主張本件系爭轉帳交易係遭人盜領，被上訴人對於上訴人之寄託物
    返還請求權尚未消滅等情，則為上訴人所否認，並以上揭情詞置辯。是本件應審
    酌者，乃被上訴人對於上訴人之九十四萬元存款，其寄託物返還請求權是否因系
    爭轉帳交易而歸於消滅，及被上訴人能否行使此一寄託物返還請求權等項。
四、按兩造間存款契約有關電話理財服務之約定，依被上訴人所提出且為上訴人所不
    爭執其真正之上訴人存款業務申請書「電話理財服務」欄記載：「本存戶（指被
    上訴人）茲明瞭本存戶之所有帳戶（包括本存戶於貴行（指被上訴人）其他分行
    以前已開立及將來開立之所有帳戶）皆自動享有電話理財查詢、貴行本存戶帳戶
    互轉與費用代繳等服務，但貴行第三人帳戶轉帳及跨行轉帳服務，須與貴行另事
    先約定轉入帳號始得使用」等語，及依上訴人所提出之電話理財使用手冊及流程
    圖記載，欲使用兩造間存款契約電話理財服務中「轉帳服務」項目，需先輸入欲
    轉出之存款帳號，次輸入語音密碼，經電腦確認語音密碼無誤後，再輸入欲轉入
    之存款帳號，即可完成轉帳交易。而其中「欲轉入之存款帳號」，如非存款戶設
    於上訴人銀行各分行之帳戶（即上開存款業務申請書所載之「貴行本存戶帳戶互
    轉」），而欲以第三人設於上訴人銀行之帳戶或其他金融機構之帳戶作為轉入帳
    戶（即上開存款業務申請書所載「貴行第三人帳戶轉帳及跨行轉帳服務」），則
    需經存款戶與上訴人銀行間，就該轉入帳戶帳號作特別約定，否則上訴人銀行不
    得為之。換言之，上訴人銀行所提供電話理財服務中之轉帳服務項目，對於轉入
    帳戶是否屬於上訴人銀行與存款戶約定得轉入之帳戶，即是否存款戶設於上訴人
    銀行之帳戶或存款戶與上訴人銀行特別約定之第三人帳戶或其他金融機構帳戶，
    即負有審查義務。次按存款戶使用電話理財服務進行轉帳之情形，上訴人銀行對
    於係何人操作電話語音系統並無從辨認，在此情形，係以轉出之存款帳號、語音
    密碼、及符合約定之轉入帳號三者作為辨識方式，倘三者皆屬相符，雖非真正債
    權人，亦應認為係債權之準占有人，上訴人銀行不知係第三人盜領而依指示進行
    轉帳，係善意向債權之準占有人清償，依民法第三百十條第二款規定，應認對存
    款戶有清償之效力。倘該第三人對於電話語音系統所輸入之指令不符合上訴人銀
    行與存款戶間之約定，該第三人即不能認為係債權之準占有人，上訴人銀行仍依
    第三人所輸入之指令進行轉帳服務，自不生清償之效力，此際，存款戶對於上訴
    人銀行之寄託物返還請求權，並不消滅。
五、上訴人辯稱本件系爭轉帳交易，操作者所輸入之轉出帳戶為被上訴人設於上訴人
    銀行中壢分行第00000000000000號帳戶帳號，語音密碼亦確為被
    上訴人於九十年三月十五日在上訴人中壢分行開戶時所自行變更之密碼，及轉入
    帳戶為設於上訴人大安分行，帳號為00000000000000號，戶名「
    方建琦」之帳戶等情，已據提出電話語音交易記錄、客戶歷史檔交易明細查詢單
    等件為證，且為原告所不否認，固屬實在，上訴人辯稱據此進行轉帳，即屬對於
    債權之準占有人清償云云，固非無據，然衡之首開說明，上訴人倘欲主張本件系
    爭轉帳交易係對於債權之準占有人為清償，而發生清償之效力，則尚須本件轉入
    帳戶係上訴人銀行與存款戶約定得轉入之帳戶，方能成立。經查：
(一)被上訴人設於上訴人中壢分行之帳戶，戶名為「甲○○」，而系爭轉帳交易之轉
    入帳戶即設於上訴人大安分行，帳號為00000000000000號之帳戶
    ，其戶名為「方建琦」，兩者顯然不同，且被上訴人業已否認曾在上訴人銀行大
    安分行開設系爭轉入帳戶即「方建琦」帳戶，上訴人亦自承上開轉入帳戶並非原
    告本人親自前往上訴人大安分行開設等情（參原審九十年六月二十一日準備程序
    筆錄），是系爭轉入帳戶並非被上訴人之帳戶，上開兩帳戶之所有人並非相同，
    初可認定。
(二)又互核上開兩帳戶之開戶資料所附國民身分證影本，除身分證統一編號及出生年
    月日相同外，兩者名字、照片顯然不同，且於「住遷註記」、「父」、「母」等
    欄位之記載亦均有異，而系爭「方建琦」帳戶所附身分證影本，經原審向台北縣
    新莊市戶政事務所函查結果，該所並未於八十五年三月十九日核發該張「方建琦
    Ｚ000000000」補領國民身分證，且該所亦無方建琦之設籍資料，此有該所九十
    年七月四日（九十）北縣莊戶字第０六五三七號函在卷可稽，該張身份證顯係偽
    造或變造，可以認定，益徵本件前往開設系爭「方建琦」帳戶之人並非被上訴人
    本人。
(三)雖上開兩帳戶開戶資料之國民身分證統一編號及出生年月日記載相同，然尚不得
    僅以身分證統一編號及出生年月日作為辨別人格同一性之唯一依據。此外，上訴
    人復未能舉證證明上開「方建琦」帳戶係被上訴人委託他人前往開設，系爭「方
    建琦」帳戶非被上訴人所有等情，可以採認。
(四)系爭「方建琦」帳戶並非被上訴人所有，既經認定，則參以首開說明，即屬於被
    告存款業務申請書記載之「貴行第三人帳戶轉帳」，依兩造上開約定，即須兩造
    間另事先約定得轉入之第三人帳戶帳號，始得使用電話理財服務從事轉帳交易。
    而本件兩造間存款契約並未就得轉入之第三人帳戶及帳號為特別約定等情，復為
    上訴人所自承（參原審九十年八月二十八日準備程序筆錄）。系爭轉入帳戶即戶
    名「方建琦」帳戶既非兩造約定得進行電話理財服務轉帳之轉入帳戶，上訴人所
    設之電話理財服務系統疏於審查，仍依操作者輸入之指令，將被上訴人存放於上
    訴人銀行中壢分行第00000000000000號帳戶內之九十四萬元轉帳
    存入系爭「方建琦」帳戶，依上開說明，自不得認為係對於債權之準占有人為清
    償，對於被上訴人即不生清償之效力。被上訴人對於上訴人之寄託物返還請求權
    並未因此而消滅，可以認定。
六、上訴人雖又辯稱：本件系爭轉帳交易因需輸入被上訴人自行設定之語音密碼，而
    該語音密碼僅被上訴人本人知悉，倘非被上訴人透露，第三人亦無從知悉；且被
    上訴人於上訴人中壢分行開設帳戶之日期與上訴人大安分行系爭帳戶開戶日期只
    間隔一個營業日，又上訴人大安分行系爭帳戶開立之翌日，中壢分行帳戶即有九
    十四萬元匯入，且該款項匯入後一小時內，被上訴人即以中壢分行帳號及語音密
    碼各二次查詢餘額成功，並立刻以電話語音將該筆款項轉帳至系爭大安分行帳戶
    ，綜上情形，似難認為被上訴人與該交易無關，被上訴人亦須負與有過失之責云
    云，然按當事人主張有利於己之事實者，就其事實有舉證之責任，有民事訴訴法
    第二百七十七條前段訂有明文，經查上訴人未能舉證證明被上訴人係故意或過失
    將密碼透露與第三人得知，或有何過失情形，其所為臆測之詞，自無足取。又上
    訴人辯稱系爭轉帳交易係由原告自行或授意第三人所為等情，亦未舉證以實其說
    ，況上訴人亦不否認本件系爭轉帳交易係由詐欺集團所為（見原審九十年八月二
    十八日民事答辯暨聲請狀），是上訴人此項辯解，亦非可採。上訴人復主張系爭
    大安分行之開戶人「方建琦」，與萬通銀行之犯罪嫌疑人「陳志明」相同，認有
    相關聯性云云，亦為被上訴人所否認，上訴人亦未能舉證以明之，自難認上訴人
    此部份臆測之詞為可採。
七、上訴人於本院另主張：被上訴人於九十年三月二十日當日所為之餘額查詢交易多
    達七次，亦與一般事理不符，種種跡象似難認被上訴人與系爭交易無關云云，然
    查被上訴人於九十年三月二十日轉帳匯款四萬元入中壢分行，並知悉其父親將於
    同日電匯九十萬元至其所有中壢分行帳戶，而該筆轉帳乃較大數目之匯款，被上
    訴人欲明瞭該二筆匯款是否已入帳，而以語音查詢匯款入帳情形，應屬常態情事
    ，並無違常理。上訴人主張被上訴人之餘額查詢交易，與一般事理不符，似難認
    被上訴人與系爭交易無關云云，惟上訴人並未舉證以實其說，難認上訴人此部份
    主張為可採。
八、按寄託物為代替物時，如約定寄託物之所有權移轉於受寄人，並由受寄人以種類
    、品質、數量相同之物返還者，為消費寄託，自受寄人受領該物時起，準用關於
    消費借貸之規定；寄託物為金錢時，推定其為消費寄託，民法第六百零二條、第
    六百零三條訂有明文。又稱消費借貸者，謂當事人一方移轉金錢或其他代替物之
    所有權於他方，而約定他方以種類、品質、數量相同之物返還之契約；借用人應
    於約定期限內，返還與借用物種類、品質、數量相同之物，未定返還期限者，借
    用人得隨時返還，貸與人亦得定一個月以上之相當期限，催告返還，民法第四百
    七十四條、四百七十八條亦有明文。又「被上訴人既已對上訴人起訴，起訴狀繕
    本又於六十八年八月九日送達上訴人，自可認被上訴人已對上訴人為催告，且截
    至第二審更審言詞辯論之日止，為時逾一個月以上，縱本件借貸未定有返還期限
    ，亦可認被上訴人之請求與民法第四百七十八條規定相符。」、「民法第四百七
    十八條規定，消費借貸未定返還期限者，借用人得隨時返還，貸與人亦得定一個
    月以上之相當期限催告。返還所謂貸與人得定一個月以上之相當期限催告返還，
    非謂貸與人之催告必須定有期限，祇須貸與人有催告之事實，而催告後已逾一個
    月以上相當期限者，即認借用人有返還借用物之義務。」 (最高法院七十年度台
    上字第二０一一號判例及七十三年度抗四一三號判例參照)。查金融機關與客戶
    間之乙種活期存款契約，具有消費寄託之性質，客戶得隨時請求返還寄託物。本
    件被上訴人於上訴人中壢分行開立之帳號第00000000000000號帳
    戶，其雖屬「綜合存款帳戶」，依上訴人存款業務申請書所載，得充作活期存款
    及定期存款帳戶之用，然被上訴人於同月二十日分別匯款轉存四萬元、九十萬元
    二筆存款，仍屬活期存款之性質，被上訴人得以存摺及原留存印鑑，或以金融卡
    提款，或以其他方式請求返還寄託物，此亦為上訴人所自承（參上訴人於原審九
    十年五月十日之答辯狀），揆諸首開說明，被上訴人自得隨時請求上訴人返還寄
    託物。本件被上訴人對於上訴人之九十四萬元存款，其寄託物返還請求權既未消
    滅，已如前述，則被上訴人提起本件訴訟，請求上訴人返還寄託物，自無不合，
    應予准許。
九、綜上所述，被上訴人主張對於上訴人系爭九十四萬元存款之寄託物返還請求權尚
    未消滅等情，可以採信，上訴人辯稱系爭轉帳交易係對於債權之準占有人為清償
    云云，為無足取，從而，被上訴人行使寄託物返還請求權，請求上訴人給付九十
    四萬元，及自起訴狀繕本送達之翌日即九十年四月十七日起至清償日止，按年息
    百分之五計算之利息，為有理由，應予准許。原審因而判命上訴人如數給付，並
    依兩造之陳明，分別酌定相當之擔保金額為准、免假執行之宣告，於法並無不合
    。上訴意旨指摘原判決不當，求予廢棄改判，為無理由，應駁回其上訴。
十、本案事證已臻明確，兩造其餘主張陳述及所提之證據，與本件判決結果無涉，毋
    庸一一審酌，附此敘明。
十一、據上論結，本件上訴為無理由，依民事訴訟法第四百四十九條第一項、第七十
    八條，判決如主文。
中　　　華　　　民　　　國　　九十一　　年　　十一　　月　　二十八  　　日
　　　　　　　　　　　　　　 　 民事第二庭
　　　　　　　　　　　　　　　　 　 審判長法　官　尤　豐　彥
                                          法  官  黃  嘉  烈
                                          法　官　魏  麗  娟
右正本係照原本作成。
不得上訴。
中　　　華　　　民　　　國　　九十一　　年　　十二　　月　　  二    　　日
　　　　　　　　　　　　　　　　　　　　 書記官　曾　瓊　安
